臺灣桃園地方法院刑事判決　　　　　　　 94年度易字第734號
公　訴　人　台灣桃園地方法院檢察署檢察官
被　　　告　甲○○
　　　　　　乙○○
　　　　　　　　　　（現另案於台灣桃園看守所羈押中）
　　　　　　潘仁傑
　　　　　　　　　　（現於台灣桃園看守所羈押中）
上列被告登因常業重利等案件，經檢察官提起公訴（94年度偵字
第6533號、95年度偵字第5973號）及移送併案審理（94年度偵字
第9766號），經本院裁定合併審判後，本院判決如下：
    主  文
乙○○共同以乘他人急迫貸以金錢，而取得與原本顯不相當之重
利為常業，處有期徒刑壹年陸月，減為有期徒刑玖月。扣案如附
表二編號一所示之物均沒收。其餘被訴恐嚇部分無罪。
甲○○共同乘他人急迫貸以金錢，而取得與原本顯不相當之重利
，處有期徒刑拾月，減為有期徒刑伍月，如易科罰金，以銀元
佰元即新臺幣玖佰元折算壹日。其餘被訴恐嚇部分無罪。
潘仁傑共同以乘他人急迫貸以金錢，而取得與原本顯不相當之重
利為常業，處有期徒刑貳年貳月。扣案如附表二編號一所示之物
均沒收之。又共同連續以加害於他人生命、身體、財產之事，恐
嚇他人致生危害於安全，處有期徒刑陸月，減為有期徒刑月。
扣案如附表二編號二所示之物均沒收。應執行有期徒刑貳年肆月
。扣案如附表二所示之物均沒收。
    事  實
一、潘仁傑、丁敏翀（另經檢察官偵查起訴，由本院以95年度訴
    字第555 號審理）基於常業重利之犯意聯絡，共同約定由丁
    敏翀成立日昇商業股份有限公司（址設桃園縣楊梅鎮○○路
    172 號，下稱「日昇公司」）後，負責出資放款，以經營重
    利放貸業務，吸引不特定人借款，推由潘仁傑自民國93年4
    月23日起登記為日昇公司負責人，負責紀錄每日收、放款金
    額之記帳業務兼催討利息之工作，渠等即自93年4 月23日起
    至95年2 月23日止之期間內，共同以收取高額利息及報酬為
    業，適有壬○○、尹維利、劉雪珠（起訴書誤為「劉淑雅」
    ）、癸○○○、己○○、張志斌、羅曼儒、戊○○、徐發倉
    、丁○○、王鳳嬌、陳歐巧慧、辛○等人需款孔急，亟須借
    貸現金使用，在急迫情形下，分別透過友人介紹或見日昇公
    司散發之放款廣告貼紙，而知悉丁敏翀在從事放款業務後，
    陸續撥打丁敏翀使用之行動電話門號0000000000號聯繫，向
    丁敏翀表達告貸之意後，潘仁傑、丁敏翀即乘壬○○等人需
    款周轉急迫之際，先後於如附表一所示時間、地點，以同表
    所示借款金額及取息方式，貸款予該表所示各該借款人，而
    收取與原本顯不相當之重利，藉此牟取高額利息，並以此為
    業。丁敏翀於上開期間內，為向上開借款人催討債務，復陸
    續僱用與其及潘仁傑2 人具有共同之常業重利犯意聯絡之乙
    ○○（參與時間為93年12月間某日起至94年4 月21日止）、
    丙○○（另經檢察官偵查起訴，由本院以95年度訴字第555
    號審理，參與時間為93年4 月23日起至94年4 月21日止，但
    須扣除其於94年1 月25日起至94年3 月7 日止入臺灣桃園看
    守所附設勒戒處所執行觀察勒戒之期間），及其他不詳姓名
    年籍成年男子4 、5 人，共同負責向借款人催討利息之工作
    ，薪水係按日計算，每收回款項10,000元，即可從中抽取1,
    000 至2,000 元之報酬，乙○○、丙○○亦以此為業。
二、丁敏翀並於上開期間內，為向借款人辛○催討債務，復以每
    次3,000 元之報酬，僱請與渠等具有重利犯意聯絡之甲○○
    ，於93年12月間某日、94年2 月3 日下午2 時30分許，與有
    犯意聯絡之乙○○一同前往桃園縣中壢市○○街13號童心園
    補習班，向辛○收取利息。
三、詎借款人壬○○、尹維利、己○○、丁○○、戊○○、王鳳
    嬌、徐發倉、陳歐巧慧等人向丁敏翀借款後，均有未按時還
    款之情形，丁敏翀、潘仁傑為能順利收回先前貸放予上開借
    款人之款項及高額利息，竟另行起意，共同基於恐嚇之概括
    犯意聯絡及行為分擔，推由自己或指派與之有共同犯意聯絡
    之丙○○、乙○○（乙○○所涉恐嚇部份非本件起訴效力所
    及，詳如後述，宜另由檢察官處理）及不詳姓名年籍之成年
    男子先後為下列行為：
  (一)因辛○借款後無力支付利息，丁敏翀即在93年10月、11月間
    前往桃園縣中壢市○○街13號「童心園補習班」與辛○協調
    以105 萬元清償時、於年12月間20幾日率同數名不詳姓名成
    年男子前往上址向辛○催收債務時，以「你不還錢，就要接
    收補習班」等足以加害他人財產之恫嚇言詞，恐嚇辛○，辛
    ○因此心生畏懼致生危害於安全。
  (二)因尹維利借款後未按期清償利息，丁敏翀於93年7 月21日某
    時許，與尹維利約在桃園縣龍潭鄉某處見面後，即率同具有
    共同犯意聯絡之不詳姓名年籍成年男子4 人前往赴約，除向
    尹維利催討債務外，丁敏翀復以出手毆打尹維利（傷害部分
    未據告訴）之恐嚇舉動，及以「下次一定要按時繳利息，否
    則後果自行負責」等加害他人生命、身體之言詞，恫嚇尹維
    利，尹維利因此心生畏懼，致生危害於安全。
  (三)因壬○○借款後未按期清償利息，丁敏翀、丙○○即承上相
    同之恐嚇犯意聯絡，連續為下列恐嚇行為：
  1.丁敏翀先於93年8 月間某日，撥打電話予壬○○，指責其何
    以遲交利息後隔1 、2 日，丙○○即前往壬○○位於桃園縣
    平鎮市○○路之住處前，以紅漆潑灑在壬○○住處之牆壁上
    ，並以紅漆書寫「借錢不還」之字樣，以此恫嚇舉動恐嚇壬
    ○○，壬○○因此心生畏懼，致生危害於安全。
  2.丁敏翀、丙○○復於93年9 、10月間某日，前往壬○○上址
    住處巷口，以疑似手槍槍柄之物敲打壬○○之後腦部，並以
    「趕快湊錢，否則下次再會來」、「再不還錢，你和你全家
    小心點」、「你小心一點，我在你們家打轉，對你們家很熟
    悉，要你們家小心」等足以加害他人生命、身體之言詞，恫
    嚇壬○○，壬○○因此心生畏懼，致生危害於安全。
  3.丙○○於94年3 月20日撥打電話向壬○○催討債務時，復在
    電話中恫嚇稱「不然就叫你去死」等語，壬○○因此心生畏
    懼，致生危害於安全。
  (四)因己○○借款後未按期清償利息，丁敏翀、丙○○、乙○○
    及不詳姓名年籍之成年男子3 人，復承上相同之恐嚇犯意聯
    絡，連續為下列恐嚇行為：
  1.丁敏翀於94年3 月間某日撥打電話予己○○，在電話中向己
    ○○恫嚇稱「若不還錢，就叫小弟去你兒子學校綁架你兒子
    」等足以加害己○○之子生命、身體安全之言詞，己○○因
    此心生畏懼，致生危害於安全。
  2.丁敏翀、丙○○、乙○○及另3 名不詳姓名年籍之成年男子
    等人，又連續於94年農曆除夕（即國曆95年2 月8 日）晚上
    某時許、94年2 月間某日晚上某時許，共同前往己○○位於
    桃園縣平鎮市○○路之住處前，以裝有紅色油漆之酒瓶丟擲
    向己○○住處大門，導致大門玻璃破裂損壞，致己○○受有
    財產上損害；其等再於94年4 月6 日凌晨0 時許，前往上址
    己○○住處前，以相同方式砸玻璃後，並以紅色油漆在己○
    ○住處門上書寫「借錢不還」、「幹」等加害他人名譽之言
    詞，而以上開舉動及言詞恫嚇己○○，己○○因此心生畏懼
    ，致生危害於安全。
  (五)因丁○○借款後未按期清償利息，丁敏翀、丙○○、乙○○
    等人復承上相同之恐嚇犯意聯絡，連續為下列恐嚇行為：
  1.丁敏翀、丙○○、乙○○於94年3 月26日晚上10時許，前往
    丁○○位於桃園縣中壢市○○○路之住處前潑灑油漆，並恫
    嚇稱「如果不還錢，你就小心點」等加害他人生命、身體安
    全之言詞，丁○○因此心生畏懼，致生危害於安全。
  2.嗣丁○○於94年4 月19日晚上10時許，偕同男友庚○○前往
    桃園縣楊梅鎮○○路旭東娃娃城，欲找人在該處之丁敏翀洽
    談債務事宜，在場之丁敏翀以丙○○之不具殺傷力之改造手
    槍抵住丁○○腰部，表示尚有2 萬元未清償完畢，而向丁○
    ○及其男友庚○○恫嚇稱「今天你們要是不還出這2 萬元，
    就要你們好看，並且走不出店門口」等加害他人生命、身體
    之言詞，丁○○、庚○○2 人因此心生畏懼，致生危害於安
    全。
  (六)因戊○○借款後未按期清償利息，丁敏翀、丙○○、乙○○
    復承上相同之恐嚇犯意聯絡，連續為下列恐嚇行為：
  1.丁敏翀於94年4 月30日凌晨某時許，派不詳姓名年籍成年男
    子撥打電話向戊○○催討利息時，因戊○○覆以想一次還清
    所有款項，只借10萬元，為何要還30萬元等語後，該人即將
    電話交由丁敏翀接聽，丁敏翀遂在電話中向戊○○恫嚇稱「
    一定要還30萬元，不然隨時會去找你，對你不利」、「要你
    不能到法院作證，當天出庭時會到法院堵人，並一一記起，
    事後算帳」等足以加害他人生命、身體之言詞，戊○○因此
    心生畏懼，致生危害於安全。
  2.乙○○另於94年5 月12日下午3 時3 分許，以其使用之行動
    電話門號0000000000號，寄發載有「你在（應為「再」字之
    誤）不還錢的話，瑞堂國小會有事」等足以加害他人生命、
    身體等言詞之恫嚇簡訊至戊○○使用之行動電話內，戊○○
    因女兒斯時即就讀瑞堂國小，遂因此心生畏懼，致生危害於
    安全。
  3.嗣乙○○與另1 名不詳姓名年籍之成年男子於94年5 月31日
    上午7 時30分許，前往戊○○位於桃園縣楊梅鎮○○街住處
    樓下，以欲強押戊○○及其女兒上車之舉動恫嚇戊○○，戊
    ○○因此心生畏懼，致生危害於安全。戊○○隨即於當日報
    警處理。
  (七)因王鳳嬌借款後未按期清償利息，丁敏翀、丙○○遂承上相
    同之恐嚇犯意聯絡，由丁敏翀指示丙○○於94年4 月間某日
    ，在桃園縣八德市○○路上之麥當勞前，向王鳳嬌催討債務
    ，丙○○並以「你只剩幾分鐘外出籌錢，不然後果自行負責
    」等足以加害他人生命、身體之事，恫嚇王鳳嬌，王鳳嬌因
    此心生畏懼，致生危害於安全。其等又承上相同犯意，於94
    年5 月3 日深夜某時許，派不詳姓名年籍之人前往王鳳嬌位
    於台北縣鶯歌鎮○○○路住處潑灑黑色及橘色油漆，以此舉
    動恫嚇王鳳嬌，王鳳嬌亦因此心生畏懼，致生危害於安全。
  (八)因徐發倉借款後未按期清償利息，於94年4 月24日經丁敏翀
    催討債務之際，詢問丁敏翀可否讓其分2 期清償本金，遭丁
    敏翀拒絕後，丁敏翀遂承上相同之恐嚇犯意，以其所有之行
    動電話0000000000號傳送載有「要出面還錢，否則後果自行
    負責」等足以加害他人生命、身體安全之簡訊至徐發倉使用
    之行動電話內，恫嚇徐發倉，徐發倉因此心生畏懼，致生危
    害於安全。
  (九)嗣因陳歐巧慧借款後未按期清償利息，潘仁傑、丁敏翀為能
    順利收回先前貸放予陳歐巧慧之款項及高額利息，亦承上相
    同之恐嚇犯意聯絡，連續為下列恐嚇行為：
  1.潘仁傑、丁敏翀於95年1 月20日晚上8 時許，前往陳歐巧慧
    位於桃園縣桃園市○○路○ 段2 號9 樓之7 住處收取利息時
    ，因陳歐巧慧表示無力償還利息，丁敏翀即用力拍打桌子，
    以手肘將桌上物品翻掃落地，並示意潘仁傑至樓下車上後座
    把傢伙拿上來之恐嚇舉動，並恫嚇以「不還錢就給你好看，
    有本事你都不要住這裡了，搬到哪裡就從哪裡把你找出來」
    、「不還錢就把你朋友邱玉娣開的鴻昌自助餐店面砸掉，不
    讓她做生意」等足以加害他人生命、身體、財產之恫嚇言詞
    ，恐嚇陳歐巧慧，陳歐巧慧因此心生畏懼，致生危害於安全
    。
  2.嗣陳歐巧慧於95年1 月22日交付6,000 元予友人邱玉娣，囑
    由邱玉娣轉交丁敏翀後，潘仁傑、丁敏翀即夥同具有恐嚇犯
    意聯絡之不詳姓名年籍成年男子1 人，於95年1 月下旬某日
    ，前往邱玉娣開設之鴻昌自助餐店內，以「你是保證人，陳
    歐巧慧欠帳當然要找你討，你店是開在這裡，不付就翻桌砸
    店」等足以加害他人財產之恫嚇言詞，及由該不詳姓名年籍
    之成年男子作勢外出至車上拿取「傢伙」之恫嚇舉動，恐嚇
    邱玉娣，邱玉娣因此心生畏懼，致生危害於安全，而交付上
    開利息6,000 元予丁敏翀。
四、查獲經過：
  (一)丁敏翀於94年2 月3 日下午，以電話聯繫辛○，欲至童心園
    補習班催討利息，遂指派乙○○、甲○○於同日下午4 時許
    ，前往上址向辛○催討利息時，經辛○報警在場埋伏，伺乙
    ○○、甲○○到場後，旋為警當場逮捕查獲。
  (二)警方再於94年4 月21日晚上6 時許，持本院核發之搜索票，
    前往日昇公司內搜索，查獲在場之丁敏翀、丙○○、乙○○
    、陳仁忠、黃騰緻、李宗鋐（原名李晏誠）（上開陳仁忠、
    黃騰緻、李宗鋐之部分業經檢察官提起公訴，由本院以95年
    度訴字第555 號審理），並扣得如附表二所示乙○○、丁敏
    翀、丙○○所有供其共犯上開常業重利犯行、共犯恐嚇犯行
    之物，及丙○○所有非供本案常業重利犯罪使用之油漆罐7
    罐、不具殺傷力之改造手槍1 支、不具殺傷力之改造子彈2
    顆、鋁棒2 支、鐵條3 支、鐵條2 把、陳仁忠個人所有之開
    山刀1 支等物。警方依據扣案之本票發票人資料，循線覓得
    如附表一編號1 至11號所示各該借款人後，始查悉上情。
  (三)丁敏翀於上開時地為警查獲後，復於95年2 月23日夥同潘仁
    傑前往邱玉娣開設之上開自助餐店，欲向邱玉娣催討陳歐巧
    慧借款所積欠本金、利息時，經邱玉娣報警處理，警方到場
    即查獲丁敏翀、潘仁傑2 人，並在潘仁傑身上查扣由丁敏翀
    交付、陳歐巧慧所簽發之本票1 紙後，始查悉如附表一編號
    13所示之情。
五、案經被害人辛○、陳歐巧慧訴由桃園縣政府警察局大園分局
    、桃園分局報請臺灣桃園地方法院檢察署檢察官偵查起訴暨
    桃園縣政府警察局移送臺灣桃園地方法院檢察署檢察官移送
    併案審理。
    理  由
甲、程序方面：
一、按被告以外之人於審判外之言詞或書面陳述，除法律有規定
    者外，不得作為證據；被告以外之人於偵查中向檢察官所為
    之陳述，除顯有不可信之情況者外，得為證據；被告以外之
    人於審判外之陳述，雖不符前4 條之規定，而經當事人於審
    判程序同意作為證據，法院審酌該言詞陳述或書面陳述作成
    時之情況，認為適當者，亦得為證據；當事人、代理人或辯
    護人於法院調查證據時，知有第159 條第1 項不得為證據之
    情形，而未於言詞辯論終結前聲明異議者，視為有前項之同
    意。刑事訴訟法第159 條第1 項、第159 條之1 第2 項、第
    159 條之5 就此分別定有明文。經查：
  (一)證人壬○○、尹維利、劉雪珠、癸○○○、己○○、張志斌
    、羅曼儒、戊○○、徐發倉、丁○○、王鳳嬌、庚○○、陳
    歐巧慧、邱玉娣、辛○等人於司法警察調查時所為之陳述，
    屬被告以外之人於審判外之陳述，依上開刑事訴訟法第159
    條第1 項規定，原則上固不得作為證據，惟被告等於本院準
    備程序中，就上開陳述之證據能力，均表示不爭執（見本院
    94年度易字第734 號卷(一)第45、76頁、本院95年度易字第94
    5 號卷第62頁），迄本院言詞辯論終結前未就上開證據之證
    據能力聲明異議（見本院94年度易字第734 號卷(二)第154 至
    161 頁），且本院審酌上開證據並非公務員違法取得，亦無
    證據力明顯過低之情形，復經本院於審判期日就上開證據進
    行調查、辯論，依法自有證據能力，均得作為本案證據。
  (二)證人壬○○、尹維利、劉雪珠、癸○○○、己○○、張志斌
    、羅曼儒、戊○○、徐發倉、丁○○、王鳳嬌、庚○○、陳
    歐巧慧、邱玉娣等人於偵查中向檢察官所為之陳述，均屬被
    告以外之人於審判外所為之陳述，為傳聞證據。查現階段刑
    事訴訟法規定檢察官代表國家偵查犯罪、實施公訴，依法有
    訊問被告、證人及鑑定人之權，證人、鑑定人且須具結，而
    實務運作時，檢察官偵查中向被告以外之人所取得之陳述，
    原則上均能遵守法律規定，不致違法取供，其可信度極高，
    是以，刑事訴訟法於92年2 月6 日修正時，即為兼顧理論與
    實務，以該法第159 條之1 第2 項規定，除顯有不可信之情
    況者外，得為證據（參考刑事訴訟法第159 條之1 立法理由
    ）。審酌上開證人於偵查中所為之陳述，業經具結後所為，
    並非檢察官違法取供而得，且無顯不可信之情形，即應認上
    開證人於偵查中向檢察官所為之證述，可作為本案證據。
  (三)同案被告潘仁傑、乙○○、甲○○、丁敏翀、丙○○、陳仁
    忠、黃騰緻、李宗鋐（原名「李晏誠」）於司法警察調查時
    所為之陳述，對其本人而言，亦屬被告以外之人於審判外之
    陳述，依上開刑事訴訟法第159 條第1 項規定，原則上固不
    得作為證據，惟被告等於本院準備程序中，就上開陳述之證
    據能力，均表示不爭執，迄本院言詞辯論終結前未就上開證
    據之證據能力聲明異議，且本院審酌上開證據並非公務員違
    法取得，亦無證據力明顯過低之情形，復經本院於審判期日
    就上開證據進行調查、辯論，依法亦均得作為本案證據。
  (四)另被告等於本院準備程序中，就尹維利簽發之本票2 紙、羅
    曼儒簽發之本票1 紙、己○○簽發之本票及借款契約書各1
    紙、己○○住處遭噴漆之照片4 幀（見同上卷第91至92頁）
    、桃園縣政府警察局搜索扣押筆錄暨扣押物品目錄表、現場
    照片9 幀（見同上卷第105 至107 頁）、日昇公司名片2 張
    （見同上卷第108 頁）、壬○○所簽借據2 紙及本票影本3
    紙、戊○○所簽借款契約書、讓渡證書、借據及本票影本各
    1 紙、戊○○遭恐嚇之電話簡訊列印紙本1 紙、戊○○受傷
    之照片4 幀、王鳳嬌住處遭潑灑油漆之照片5 幀、王鳳嬌所
    簽本票影本2 紙、徐發倉所簽本票影本1 紙、日昇公司、旭
    東娃娃城名片影本4 紙、張志斌所簽本票影本1 紙、劉雪珠
    所簽本票影本1 紙、丁○○住處遭潑灑油漆之照片5 幀、陳
    歐巧慧所簽本票1 紙，及扣案應收帳款委任契約書1 本、記
    事本1 本、鋁棒2 支、開山刀1 支、鐵棍3 支、不具殺傷力
    之改造槍枝1 支及改造子彈2 顆、油漆罐7 瓶、鐵條2 把、
    門號0000000000、0000000000、0000000000號行動電話各1
    支等證據之證據能力，均表示不爭執（見本院94年度易字第
    734 號卷(一)第45、76頁、本院95年度易字第945 號卷第62頁
    ），迄本院言詞辯論終結前未就上開證據之證據能力聲明異
    議] 見本院94年度易字第734 號卷(二)第154 至161 頁），且
    本院審酌上開證據並非公務員違法取得，亦無證據力明顯過
    低之情形，復經本院於審判期日就上開證據進行調查、辯論
    ，依法自有證據能力，均得作為本案證據
乙、實體方面：
壹、有罪部分：
一、訊據被告乙○○固坦承伊自93年12月間某日起至94年4 月21
    日止，在日昇公司任職，每由丁敏翀或潘仁傑指示伊前往向
    債務人收款，按每收回10,000元，分取1,000 、2,000 元酬
    勞按日計薪，丁敏翀或潘仁傑發薪等情（見本院94年度易字
    第734 號卷(二)第142 至148 頁），惟矢口否認有何重利犯行
    ，辯稱：伊當時不知係放重利云云（見本院94年度易字第
    734 號卷(二)第48頁）；被告甲○○固坦承依丁敏翀指示前往
    童心園補習班收款2 次，並得按次取得3,000 元跑路費等情
    （見本院94年度易字第734 號卷(二)第15、154 、176 頁），
    惟矢口否認有何重利犯行，辯稱：伊只是去幫忙收款，伊沒
    有做重利云云（見本院94年度易字第734 號卷(二)第176 頁）
    ；被告潘仁傑固坦承自日昇公司成立時起至95年2 月23日被
    查獲之日止，均在日昇公司工作，主要由丁敏翀負責放款，
    伊則負責將日昇公司向債務人收回款項逐一彙總記帳，並有
    在95年1 月20日晚上8 時許，與丁敏翀共同前往陳歐巧慧住
    處，係由丁敏翀用力拍打桌子，並以手肘將桌上物品翻掃落
    地，且示意其至樓下車上後座拿傢伙上來，伊係負責向陳歐
    巧慧收取利息之人，於95年2 月23日為警在邱玉娣之自助餐
    店被查獲時，伊身上扣得陳歐巧慧所簽發之本票1 紙等情，
    惟矢口否認有何常業重利、恐嚇之犯行，辯稱：伊沒有恐嚇
    陳歐巧慧等人，伊只是在日昇公司收放款而已，並無與丁敏
    翀一起經營，伊無資金，要放款均須丁敏翀同意，每次伊放
    款均有經丁敏翀同意，丙○○、乙○○每次收回的錢雖交給
    伊記帳，但伊均再交丁敏翀，伊除了收放款外，雖也有收過
    款，但次數很少，至於要給丙○○、乙○○的酬勞亦是由丁
    敏翀決定的云云（見本院95年度易字第945 號卷第101 、15
    4 、155 頁，本院94年度易字第734 號卷(二)第141 、149 至
    150 、152 至153 、176 頁）。
二、經查：
  (一)上揭事實欄一所載常業重利之犯罪事實，有證人即被害人戊
    ○○、邱玉娣於警詢陳述及偵查中具結證述（見94年度偵字
    第9766號偵查卷第177 至180 、191 至192 、195 至198 、
    345 至346 頁，95年度偵字第5973號偵查卷第35至39、65頁
    ）、證人即被害人癸○○○於警詢陳述（見94年度偵字第97
    66號偵查卷第240 至242 頁）及證人即被害人壬○○、尹維
    利、劉雪珠、己○○、張志斌、羅曼儒、徐發倉、丁○○、
    王鳳嬌、陳歐巧慧、辛○於警詢中陳述、偵查中具結證述及
    本院另案及本案審理中具結證述可佐（見94年度偵字第9766
    號偵查卷第66頁以下，95年度偵字第5973號偵查卷第27至65
    頁，本院95年度訴字第555 號案件96年1 月23日審理筆錄第
    1 至40頁、96年3 月20日審理筆錄第1 至27頁，本院94年度
    易字第734 號卷(一)第194 至199 、26 4至266 頁、卷(二)第3
    至16、103 至116 、117 至125 頁），並經證人即共犯乙○
    ○（就被告潘仁傑、甲○○部分）、潘仁傑（就被告乙○○
    、甲○○部分）、證人即共犯丁敏翀、丙○○於本院審理中
    具結證述明確（見本院94年度易字第734 號卷(一)第123 至12
    9 頁、卷(二)第28至29、72至82、136 至141 、142 至148 、
    149 至153 頁），且有證人尹維利簽發之本票2 紙（見94年
    度偵字第9766號卷第69至70頁）、證人羅曼儒簽發之本票1
    紙（見同上卷第74頁）、證人己○○簽發之本票及借款契約
    書各1 紙（見同上卷第83至84頁）、證人壬○○之身分證影
    本、所簽借據2 紙及本票影本3 紙（見同上卷第17 3至176
    頁）、證人戊○○所有之車號L4－8981號自小客車行照影本
    、健保卡影本、公司名片影本、身分證影本各1 紙及其所簽
    借款契約書、車輛讓渡證書、機車借據及本票影本各1 紙（
    見同上卷第181 至185 頁）、證人王鳳嬌所簽本票影本2 紙
    （見同上卷第209 頁）、證人徐發倉所簽本票影本1 紙及其
    提出之身分證影本、日昇公司名片、旭東娃娃城名片正反面
    影本各1 紙（見同上卷第22 6至227 頁）、證人張志斌之工
    作證影本及其所簽本票影本各1 紙（見同上卷第23 1頁）、
    證人劉雪珠所簽本票影本1 紙（見同上卷第239 頁）及證人
    陳歐巧慧所簽本票影本1 紙（見95年度偵字第5973號卷第44
    頁）在卷可稽，復有扣案被告丙○○所有之記事本1 本、共
    犯乙○○所有之記事本2 本及被告丁敏翀所有分別供其與被
    告丙○○、共犯乙○○使用之插入行動電話門號0000000000
    號、0000000000號、0000000000號SIM 卡使用之行動電話各
    1 支等物為證，互核相符，被告潘仁傑、乙○○、甲○○對
    於上情亦不否認，由此足認證人戊○○、癸○○○、壬○○
    、尹維利、劉雪珠、己○○、張志斌、羅曼儒、徐發倉、丁
    ○○、王鳳嬌、陳歐巧慧、辛○等人所指述被告潘仁傑、乙
    ○○2 人所犯常業重利犯行之情，證人辛○所指被告甲○○
    所犯重利犯行之情，均與事實相符，足堪採信。
  (二)按公眾週知之事實，毋庸舉證，刑事訴訟法第157 條定有明
    文。查民間利息通常為月息2 、3 分（即百分之2 、3） ，
    為一般有民間資金往來經驗者所熟知，相關報章雜誌對銀行
    及民間利息之起落，亦時有報導，原判決未敘明其依據，按
    之上開法條之規定，並無證據上理由不備之違誤，最高法院
    84年度台上字第5061號著有判決可資參照，且約定利率超過
    20％者，付款人對於超過部分之利息無請求權，乃民法第20
    5 條所規定，旨在防止重利盤剝，參以吾國目前經濟狀況，
    有關法令與金融業、一般民間利率、民法第204 條、第205
    條之法定利率等情形，並比較一般債務之利息（民間利息通
    常為月息2 、3 分，為一般有民間資金往來之經驗者所熟知
    ，此乃公眾周知之事實，無庸舉證，業如前述。）。經查，
    依照證人戊○○、癸○○○、壬○○、尹維利、劉雪珠、己
    ○○、張志斌、羅曼儒、徐發倉、丁○○、王鳳嬌、陳歐巧
    慧、辛○等人所指述之借款金額、借款期間及利息計算情形
    （詳見附表所載借款金額、利息計算方式），經計算後可知
    ，被告潘仁傑、乙○○於上揭事實欄一所載時地，貸款予各
    該債務人時所憑以計算利息之利率，經換算成週年利率結果
    ，各係相當於如附表一所示243 ％、365 ％、438 ％、511
    ％、547 ％、608 ％、657 ％及730%不等之週年利率，明顯
    超逾週年利率20％甚多，且又均於借款時預扣第1 期利息，
    而如附表一所示各該借款人於借款時，復須簽發票面金額為
    借款金額2 至3 倍不等之本票，交付被告潘仁傑、乙○○等
    人收執，作為借款之擔保，則以證人戊○○、癸○○○、壬
    ○○、尹維利、劉雪珠、己○○、張志斌、羅曼儒、徐發倉
    、丁○○、王鳳嬌、陳歐巧慧、辛○實際取得之借貸本金與
    被告丁敏翀、丙○○等人預先收取之利息計算，其實際之利
    息更超過前述利息，且遠逾一般民間借貸利率月息2.5 分或
    3 分之計算標準甚多，自均屬與原本顯不相當之重利無疑。
    而一般人茍未陷於急迫，孰願負擔此高額利息而借款，此由
    證人戊○○、癸○○○、壬○○、尹維利、劉雪珠、己○○
    、張志斌、羅曼儒、徐發倉、丁○○、王鳳嬌、陳歐巧慧、
    辛○等人就關於借款之原因，分別陳明：係因急需用錢，始
    向被告丁敏翀借貸等情，益徵其然，此情亦為被告潘仁傑、
    乙○○及共犯丁敏翀、丙○○等人所明知，其等既知如附表
    所示各該借款人急需款項，仍乘其急迫之際，預定苛刻條件
    ，貸以金錢而搏取重利，其等均有乘人急迫之情甚明。至被
    告乙○○雖辯稱：借款當時不知是重利云云，然查扣案封面
    上載明「乙○○皮包內查獲」大小2 本帳冊，據被告乙○○
    自承乃其所有及紀錄，且其內按日紀錄丁○○、王鳳嬌、戊
    ○○、張志斌、癸○○○等人名，後逐一載有數字等於姓名
    後面所載數字，分別係表示時間或收取利息、本金，如「4
    月17日王鳳嬌0.9 」代表王鳳嬌4 月17日要給伊9,000 元，
    「丁○○2 萬結清」表示當天她拿20,000元給伊，而利息或
    本金已結清，此紀錄均伊按日據潘仁傑或丁敏翀指示收款所
    為紀錄等情（見本院94年度易字第734 號卷(二)第145 頁），
    核與上開扣案帳冊記載內容相符，可見被告乙○○對於催討
    之債務，確有記帳且逐一計息，計較是否結清，則渠對日昇
    公司貸放款項，乃取得與原本顯不相當之重利一情，豈可推
    諉不知，其所辯自不足採，被告乙○○自有重利之故意，至
    為明確。
  (三)按共同正犯，係共同實施犯罪行為之人，在共同意思範圍內
    ，各自分擔犯罪行為之一部，相互利用他人之行為，以達其
    犯罪之目的，其成立不以全體均行參與實施犯罪構成要件之
    行為要件；參與犯罪構成要件之行為者，固為共同正犯；以
    自己共同犯罪之意思，參與犯罪構成要件以外之行為，或以
    自己共同犯罪之意思，事前同謀，而由其中一部分人實行犯
    罪之行為者，亦均應認為共同正犯，使之對於全部行為所發
    生之結果，負其責任，此有司法院大法官釋字第109 號解釋
    理由書參照。被告潘仁傑雖辯稱並未經營，主要是由丁敏翀
    負責放款云云，然據證人丁敏翀於本院審理時證稱：潘仁傑
    是伊固定班底，放款他也有份，他沒有出錢，但他有幫伊放
    款，就是人家要借錢，他有幫伊拿錢去，伊叫潘仁傑掛名日
    昇公司負責人，意思是賺錢會分給他，有人要借款，他也會
    去放款，收款大部分是丙○○在處理，若丙○○不在，就是
    請潘仁傑去處理，丙○○收款回來的錢，也是先交給潘仁傑
    ，然後再交給伊，伊只有負責去放款，人家要借款，若伊不
    在，就是找潘仁傑, 因為伊錢會放在公司，而且每天收回的
    款項，若夠放款，就會拿去再放款，不一定要直接找伊拿，
    帳都是潘仁傑在記帳，他每天會拿帳給伊看，賺的錢伊和潘
    仁傑分，伊拿淨賺的7 成，潘仁傑拿3 成，日昇公司可以說
    是伊和潘仁傑共同經營，丙○○和乙○○每次收錢回來，伊
    會給一部分錢等語（見本院94年度易字第734 號卷(二)第141
    頁）；證人乙○○於本院審理時具結證稱：伊加入日昇公司
    時，公司負責人登記是潘仁傑，平日指揮伊工作的潘仁傑和
    丁敏翀都有，伊負責收款期間，每天收回的錢係交給潘仁傑
    ，伊薪資有時係潘仁傑、有時係丁敏翀發的，公司的財務是
    潘仁傑記帳管理，公司收入應該是潘仁傑負責清點總計，都
    是丁敏翀或潘仁傑打電話給伊，告訴伊債務人之電話，及今
    天有哪些債務人要收錢，伊才會去收錢等語（見同上卷第14
    3 至147 頁），互核上開證人就被告潘仁傑負責日昇公司收
    放款之記帳、清點每日收款之總額、指示乙○○等人前往催
    款之對象，甚或發放乙○○等員工薪資等均有參與，所證一
    致，且渠等均就自身犯罪具體情節詳認在卷（僅就是否有重
    利之主觀故意、法律上評價是否構成常業重利而有爭執），
    而證人丁敏翀猶自承放款金錢均伊提供等情不諱，未見推諉
    之情，又經具結，自無甘冒偽證刑責、虛詞構陷被告潘仁傑
    之理，渠等所證，自屬可信。況被告潘仁傑猶自承從日昇公
    司成立之時起即在日昇公司工作，雖由丁敏翀負責放款，然
    丙○○、乙○○收回款項均交伊記帳，由伊彙總紀錄，放款
    款項亦係由伊紀錄，伊除放款外，亦有收款等情（見本院94
    年度易字第734 號卷(二)第141 、142 、149 、150 頁），亦
    自承已從事收、放款之行為無訛，揆諸首開說明，其既已參
    與本件犯罪構成要件行為之實行，且亦有自己得利、犯罪之
    意，自屬本件常業重利犯罪之共同正犯，其所辯並非實際出
    資之金主、或未與丁敏翀共同經營云云，要與其前開犯罪之
    成立無涉，所辯自無足取。
  (四)而關於被告乙○○參與加入日昇公司之時間，據渠自承：正
    確任職時間，伊已忘記，伊在偵查中說伊從93年12月中開始
    ，幫阿傑收款，這個時間應該比較正確，那時伊雖還在當兵
    （伊是到94年1 月6 日退伍），但休假時，伊就去收款，伊
    退伍就正式到日昇公司上班，93年12月伊幫忙收款那次，是
    和甲○○到童心園補習班去收款等語（見本院94年度易字第
    734 號卷(二)第30、147 頁），佐以證人即共犯丁敏翀於本院
    審理時具結證稱：乙○○係伊公司固定員工，他何時在日昇
    公司工作的時間伊已忘記，但乙○○於93年12月就有至童心
    園補習班去收款等語（見本院94年度易字第734 號卷(二)第13
    9 、140 頁），證人潘仁傑於本院審理時具結證稱：乙○○
    是日昇公司成立一段時間之後才加入的，並不是日昇公司執
    照下來就加入了等語（見本院94年度易字第734 號卷(二)第15
    1 頁），經核卷內證人及被害人指認被告乙○○前往收、放
    款之時間，亦無較被告乙○○所自承93年12月某日前往童心
    園補習班收款該次更早，故依上開卷證資料，本院認定被告
    乙○○所參與之時間係從93年12月中旬起，至94年4 月21日
    止，併此敘明。
  (五)綜上，被告潘仁傑及共犯丁敏翀自日昇公司於93年4 月23日
    設立登記之際，即共同參與、分擔上揭常業重利犯行，其中
    共犯丁敏翀負責提供資金放款，被告潘仁傑則登記為日昇公
    司之名義上負責人，並負責日昇公司每日放款金額及所收帳
    款金額之記帳事宜，又與共犯丁敏翀負責分配每日應收受本
    金、利息之債務人及應收取金額予該日昇公司員工等事，共
    犯丁敏翀與被告潘仁傑共同以犯重利罪為業之期間係自93
    年4 月23日起至95年2 月23日為警方查獲時止；另，共犯丙
    ○○則與嗣於93年12月間始加入日昇公司之被告乙○○，每
    日負責按共犯丁敏翀或被告潘仁傑之指示，外出向各該借款
    人收取利息或本金，而其等2 人共同以犯重利罪為業之期間
    均迄至94年4 月21日為警查獲為止等節，分據證人即共犯丁
    敏翀、丙○○於本院審理中分別證述在卷，亦為被告潘仁傑
    、乙○○所坦認，業如前述，由此足認被告潘仁傑、乙○○
    均有以犯重利罪牟利營生，並以之為業之行為無訛。是以，
    被告潘仁傑、乙○○所涉共同常業重利犯行，均事證明確，
    足堪認定。
  (六)犯罪事實欄二所載事實，除據證人辛○於警詢中陳述、本院
    審理時具結證述明確外（見94年度偵字第6533號偵查卷第46
    、51、70頁，本院94年度易字第734 號卷(二)第3 至16頁），
    復有證人丁敏翀與本院審理時具結證述：是伊要甲○○去童
    心園補習班找辛○收錢，伊會給甲○○跑路費1 次3,000 元
    ，甲○○有幫伊收錢過2 次，第1 次是93年12月，第2 次就
    是94年2 月3 日被警察查獲這次，伊只有叫甲○○去童心園
    補習班收過款，沒有叫他去別的地方收款等語可稽（見同上
    卷第138 頁），復質之被告甲○○對此亦不爭執，並於警詢
    中自承：伊曾到童心園補習班收帳2 次，第1 次是93年12月
    份，詳細時間伊忘記了，金額是新臺幣50,000元，伊每次可
    得走路工3,000 元，是阿傑付給伊的等語（見94年度偵字第
    6533號偵查卷第45、46頁）；於偵查中再供承：94年2 月3
    日伊到童心園補習班，是阿傑打電話給伊，請伊過去幫他收
    一條錢，並說乙○○會到伊龍岡住處找伊一起去，伊過去收
    錢，有跑路費一次3,000 元，伊從93年12月開始第1 次幫阿
    傑收款，連同94年2 月3 日為警查獲這次共2 次，都是到童
    心園補習班去收錢等語（見同上卷第62頁）；於本院審理時
    復供承：伊只有至童心園補習班收過款等語（見本院94年度
    易字第734 號卷(二)第154 頁），是上揭事實亦堪認定。且被
    告甲○○僅參與2 次收取利息，亦非日昇公司員工一情，復
    有證人丙○○於本院審理時證稱：日昇公司的員工有伊、乙
    ○○、潘仁傑，丁敏翀是金主，錢都是丁敏翀拿出來的，我
    們只是負責收款，甲○○並不是日昇公司的員工等語可稽（
    見本院94年度易字第734 號卷(一)第123 頁），佐以卷內被害
    人之指述，除辛○於警詢時曾稱曾見被告甲○○到補習班來
    拿過利息錢一情外（見94年度偵字第6533號偵查卷第52頁）
    ，其他諸如證人即被害人壬○○證稱：印象中，甲○○沒有
    向伊催討或收過利息等語（見本院94年度易字第734 號卷(一)
    第198 頁），卷內復查無其他證人或被害人曾指證被告甲○
    ○參與收、放款之具體情節，則證人潘仁傑於本院審理時所
    證：甲○○算一半固定班底，公司成立後一星期，他就加入
    ，他是丙○○介紹進來的，除童心園補習班外，他還有收過
    其他款等語（見本院94年度易字第734 號卷(二)第152 頁），
    即非無疑，是依罪證有疑利歸被告原則，尚難遽為不利被告
    甲○○之認定，更難遽認其有何恃此為生之常業犯意，併此
    敘明。
  (七)而就上揭事實欄三所載各該恐嚇犯行之犯行，分據證人即被
    害人戊○○、邱玉娣於警詢、偵查中指述明確，及據證人即
    被害人尹維利、壬○○、己○○、丁○○、王鳳嬌、徐發倉
    、陳歐巧慧於警詢、偵查中及本院審理中迭為證述綦詳。被
    告潘仁傑雖矢口否認有何恐嚇陳歐巧慧、邱玉娣之犯行，然
    證人即被害人陳歐巧慧於警詢中陳稱：94年9 月22日15時許
    ，伊因急用，至桃園市○○路460 號「鴻昌自助餐」向伊朋
    友邱玉娣借錢，但伊沒有，於是伊就看牆壁貼1 張小額借貸
    的貼紙廣告，伊打該電話去借款20,000元，之後有1 位綽號
    「百吉」之男子，與另1 名年約20餘歲，身材高大之男子，
    拿16,000元給伊，預扣利息4,000 元，約定10日1 期，每期
    利息4,000 元，並要伊簽發1 張面額60,000元之本票，約定
    每隔10日，該借款給伊之男子，就派1 位年約20初頭，戴眼
    鏡，身高約170 餘公分之人（按被告潘仁傑有戴眼鏡，丁敏
    翀未戴眼鏡），至伊住處收取利息，並說以後就由該人向伊
    要息……，嗣後他們都是派1 名年約25歲初頭之戴眼鏡男子
    ，來向伊要息，今年（95年）1 月20日伊無力還息，該要息
    之男子即夥同借錢給伊之男子，來伊向伊恐嚇要債，該2 人
    在8 時許進入伊住處後，該借款給伊之男子就用力拍打桌子
    ，並將桌上杯子等物用手肘翻掃落地，再踹桌腳，很兇狠地
    對伊說：「不還錢就給妳好看，有本是你就不要住這裡了，
    搬到哪裡，就從哪裡把妳找出來」，還恐嚇伊說：「若不還
    錢，就把伊朋友邱玉娣鴻昌自助餐砸掉，不讓他做生意」，
    之後該借錢給伊的男子再向戴眼鏡的男子稱：「到樓下車上
    後座，把傢伙拿上來」，伊現在當面指認，很確定丁敏翀就
    是和綽號「百吉」的男子，一起前來放高利貸給伊的人，也
    是到伊家中敲桌子，並將桌上杯子等物，用手肘掃到地上，
    再踹桌腳的人，而潘仁傑就是每10日來向伊收息的人，而伊
    在95年1 月沒有按時繳息，潘仁傑就到邱玉娣的鴻昌自助餐
    店面恐嚇，他多次對我說：「有本是不要住在家裡」等語（
    見95年度偵字第5973號偵查卷第28至30、33頁）；於偵查中
    具結證稱：被告潘仁傑是來收錢，放款的人是丁敏翀，伊覺
    得丁敏翀是被告潘仁傑的老闆，平常只有被告潘仁傑來討債
    ，伊說可否晚幾天，被告潘仁傑就說，看妳還敢不敢住在家
    裡，被警察抓的前3 天那次討債，潘仁傑與丁敏翀都有來，
    丁敏翀有踢伊家桌子，潘仁傑說妳試試看，還要不要住在家
    裡等語（見同上卷第66頁）；於本院審理時具結證稱：向伊
    收取利息的人，是叫做潘仁傑，因為在警局時，警察有拿照
    片給伊看，潘仁傑收不到錢時，有對伊說過，看伊還敢不敢
    住在家裡，偵查卷第42頁照片（按即被告潘仁傑之照片）所
    示之人就是向伊收取利息之人，每次都是第42頁照片所示之
    人來收取利息，第43頁照片（指丁敏翀）所示之人，是將茶
    杯掃落地之人等語（見本院94年度易字第734 號卷(二)第119
    、120 、122 、123 、124 頁）；證人邱玉娣於警詢時陳稱
    ：沒戴眼鏡的男子（按指丁敏翀）和潘仁傑就是到伊店裡恐
    嚇伊的人等語（見95年度偵字第5973號偵查卷第40頁），於
    偵查中具結證稱：潘仁傑有來找過伊討錢，10日就來1 次，
    他說要伊負責，因為伊是保證人，不然開店在這裡，會比較
    不好，會對伊不利，丁敏翀踢桌子那次，伊有在場，桌子一
    倒茶水灑了一滿身，那次丁敏翀、潘仁傑都有來，當天丁敏
    翀有要潘仁傑到車上拿傢伙，說要砸陳歐巧慧的家等語（見
    同上卷第68頁），佐以證人丁敏翀於本院審理時亦證稱該放
    款給陳歐巧慧之人係伊，第1 次是伊和「百吉」至陳歐巧慧
    住處，伊拿16,000元給陳歐巧慧等語（見本院94年度易字第
    734 號卷(二)第126 頁），而被告潘仁傑亦自承係伊向陳歐巧
    慧收取利息，那天係她倒茶給丁敏翀喝，陳歐巧慧於警詢中
    所述「丁敏翀就是到他家敲桌子，並將桌上杯子等物用手掃
    落地上，還說到樓下車上後座把傢伙拿上來這樣恐嚇的話」
    ，是有這件事，但當時不是伊將茶杯掃落在地等語（見同上
    卷第126 、153 頁），足認陳歐巧慧、邱玉娣所證應非無據
    ，且自被告潘仁傑猶配合丁敏翀示意至樓下車上後座拿取傢
    伙等情，可見其與丁敏翀間就上開恐嚇陳歐巧慧之犯行，自
    有犯意聯絡及行為分擔，甚屬明確。另證人丁○○遭恐嚇乙
    節，亦經證人即其男友庚○○於警詢、偵查中證述在卷，互
    核相符，且有證人戊○○遭恐嚇行動電話簡訊列印紙本1 張
    （見同上偵查卷第194 頁）及受傷照片4 幀（見同上偵查卷
    第199 至200 頁）、證人王鳳嬌住處遭潑灑油漆之照片5 幀
    （見同上偵查卷第205 頁）、證人丁○○住處遭潑灑油漆之
    照片6 幀（見同上偵查卷第256 頁）附卷可參，互核相符；
    另證人己○○住處遭人以裝有油漆之油漆瓶丟擲，導致門口
    遭噴灑油漆乙節，亦據證人己○○於警詢、偵查中及本院審
    理中證述明確，且有證人己○○住處遭潑灑油漆、大門玻璃
    破裂之照片4 幀（見同上偵查卷第91至92頁）附卷可佐。本
    院審酌證人戊○○、尹維利、壬○○、己○○、丁○○、王
    鳳嬌、徐發倉、陳歐巧慧等人與被告潘仁傑及共犯丁敏翀、
    丙○○及被告乙○○（乙○○所涉恐嚇犯行非本件起訴效力
    所及）等人間，僅有如附表一所示之各該民間借貸關係，其
    等均係需款孔急，四處告貸無門，急迫中始同意以高額利息
    向共犯丁敏翀借款之人，其後又陸續經共犯丁敏翀、丙○○
    或乙○○等人前來收取利息債務，衡情，證人戊○○、尹維
    利、壬○○、己○○、丁○○、王鳳嬌、徐發倉等人對於前
    來向其等放款、收款之被告丁敏翀、丙○○或乙○○、被告
    潘仁傑等人之面貌，自有相當記憶或認識；另證人陳歐巧慧
    向共犯丁敏翀借款後，曾由共犯丁敏翀偕同被告潘仁傑前往
    係向其及其友人邱玉娣催討債務，則證人陳歐巧慧及其友人
    邱玉娣對於被告丁敏翀及共犯潘仁傑之面貌亦有相當記憶，
    此屬人情之常。而如附表一所示借款人中，包括證人劉雪珠
    、癸○○○、張志斌、羅曼儒等人均有按期償還借款本金及
    利息，被告丁敏翀等人即未對其等施加恐嚇、毀損等暴力討
    債行為，雙方即相安無事，然證人戊○○、尹維利、壬○○
    、己○○、丁○○、王鳳嬌、徐發倉、陳歐巧慧等人俱分別
    證稱：其等因無法按期還款或拖欠利息，即分別於上揭事實
    欄三所載時地，遭被告潘仁傑、共犯丁敏翀、丙○○及乙○
    ○或其他不詳姓名年籍之成年男子3 人中之1 人、2 人或數
    人，前來催討債務，並以上揭恐嚇言詞或舉動恐嚇，其等因
    此心生畏懼，惟均因害怕共犯丁敏翀等人報復，故除證人戊
    ○○唯恐女兒有遭人押走之虞而報警處理，及證人邱玉娣因
    遭共犯丁敏翀恐嚇而報警處理外，其餘遭受恐嚇之證人尹維
    利、壬○○、己○○、丁○○、王鳳嬌、徐發倉、陳歐巧慧
    、庚○○等人，均未主動報警處理，而其等與被告潘仁傑、
    共犯丁敏翀、丙○○或乙○○等人間，並無任何仇恨怨隙存
    在，斷無刻意設詞誣陷入罪之理，上揭遭被告丁敏翀等人恐
    嚇之證人戊○○、尹維利、壬○○、己○○、丁○○、庚○
    ○、王鳳嬌、徐發蒼、陳歐巧慧、邱玉娣等人，倘非確遭上
    開恐嚇情事，絕無能為如此明確指述之理。況證人即共犯丙
    ○○於本院另案審理中復具結證述：日昇公司是由丁敏翀、
    潘仁傑2 人負責放款，丁敏翀或潘仁傑指示伊向何人收款，
    伊就去收款，若無法順利收得款項，伊會打電話給丁敏翀或
    「潘仁傑」，告訴他們錢未收足之事，由他們跟借款人講電
    話，等他們講完電話後，伊再依丁敏翀或「潘仁傑」指示看
    是要離開還是怎樣，大部分時候伊都直接走人；扣案油漆瓶
    是「潘仁傑」要伊裝填油漆使用，伊有潑過油漆2 、3 次，
    其中2 次是「潘仁傑」叫伊去山仔頂潑油漆等語明確（見本
    院95年度訴字第555 號卷(二)96年5 月22日審判筆錄第7 至14
    頁），及證人即被告乙○○於本院另案審理中具結證稱：伊
    從93年12月間某日加入日昇公司工作，平日潘仁傑、丁敏翀
    都有指揮伊外出向債務人收款，並告知伊當日要收款之債務
    人通訊方式、電話、金額，伊紀錄在記事本上面後，就外出
    收款，公司財務都由潘仁傑記帳，伊每天收回之金額均交給
    潘仁傑，每收回10,000元款項可分得1,000 、2,000 元報酬
    ，每日支薪，伊大部分是跟丙○○一同外出收款，童心圓補
    習班那2 次是與甲○○一起去收款，伊有發簡訊恐嚇徐發倉
    等語明確（見本院95年度訴字第555 號卷二所附95年6 月29
    日審判筆錄第11至17頁），由此益徵共犯丁敏翀所開設之日
    昇公司放款予各該借款人後，若遇借款人未按期還款時，確
    有由丁敏翀、被告潘仁傑指示，以在借款人住處外潑灑油漆
    、砸玻璃或以行動電話發送有恫嚇內容之簡訊予借款人等方
    式，恐嚇各該積欠款項之借款人之行為無訛，由是亦認上揭
    證人戊○○、尹維利、壬○○、己○○、丁○○、庚○○、
    王鳳嬌、徐發倉、陳歐巧慧、邱玉娣等人分別指述遭被告潘
    仁傑、共犯丁敏翀、丙○○或乙○○或其他不詳姓名年籍之
    成年男子恐嚇（己○○部分亦有毀損行為）之事，均非子虛
    ，應核與事實相符，均堪採信。甚且，證人戊○○、尹維利
    、壬○○、己○○、丁○○、庚○○、王鳳嬌、徐發倉、陳
    歐巧慧、邱玉娣等人，確因上揭遭共犯丁敏翀、丙○○等人
    恐嚇乙事而心生畏懼，致生危害於安全等節，分據其等於警
    詢、偵查中及本院審理中陳述明確在卷。準此可認，被告潘
    仁傑前開所辯：未恐嚇借款人云云，當屬避重就輕，規避刑
    責之詞，並不足採。
  (八)綜上所述，被告潘仁傑、乙○○與共犯丁敏翀、丙○○等人
    間，確均涉犯上開常業重利犯行，及被告甲○○所涉犯上開
    重利犯行，而被告潘仁傑與共犯丁敏翀等人間確亦涉犯上開
    恐嚇危害他人安全之犯行無疑。從而，本案事證明確，被告
    潘仁傑、乙○○、甲○○之犯行，均堪認定，均應依法論科
    。
三、查被告潘仁傑、乙○○、甲○○行為後，刑法於94年2 月2
    日修正公布，於95年7 月1 日施行。按行為後法律有變更者
    ，適用行為時之法律，但行為後之法律有利於行為人者，適
    用最有利於行為人之法律，修正後刑法第2 條第1 項定有明
    文。刑法第2 條本身雖經修正，但刑法第2 條既屬適用法律
    之準據法，本身尚無比較新舊法之問題，應一律適用裁判時
    之修正後刑法第2 條規定以決定適用之刑罰法律，核先敘明
    。又以本次刑法修正之比較新舊法，應就罪刑有關之共犯、
    未遂犯、想像競合犯、牽連犯、連續犯、結合犯，以及累犯
    加重、自首減輕暨其他法定加減原因（如身分加減）與加減
    例等一切情形，綜其全部罪刑之結果而為比較，如新舊法處
    罰之輕重相同，即無比較適用之問題，即無刑法第2 條第1
    項之適用，應依一般法律適用原則，適用裁判時法（參見最
    高法院95年度第8 次、第21次之刑庭會議決議意旨）。經查
    ：
  (一)刑法第305 條之恐嚇危害他人安全罪，法定刑所得科之罰金
    為3 百元以下罰金，另刑法第354 條之毀損罪，法定刑所得
    科之罰金為5 百元以下罰金，均係得科罰金刑之罪名。上開
    罪名之法定罰金刑最低度部分，由修正前刑法第33條第5款
    規定為銀元1 元（折算為新台幣3 元）以上，修正後刑法第
    33條第5 款則修正為新台幣1,000 元以上，以百元計算，比
    較行為時法與裁判時法，關於修正之法定罰金刑最低度部分
    ，應各以行為時法較有利於被告，自應依修正後刑法第2 條
    第1 項前段之規定，適用行為時法。
  (二)刑法第345 條之常業重利罪，於此次刑法修正前，實務通說
    見解係認其本質上即有連續犯之性質，是本次配合同法第56
    條連續犯之刪除，併予刪除。從而，依新修正規定，應就被
    告潘仁傑、乙○○所犯個別重利行為，各評價為1 重利犯行
    ，而依刑法第344 條之重利罪規定論處，並予數罪併罰。惟
    新修正刑法第51條第5 款但書規定，將宣告多數有期徒刑之
    定應執行刑最高刑度，由不得逾20年，提高為不得逾30 年
    ，是以刑之宣告言之，應以刪除之舊刑法第345 條規定，有
    利於被告乙○○、潘仁傑。
  (三)又被告潘仁傑行為後，刑法第56條關於連續犯之規定，均於
    95年1 月7 日該次修正刪除，此項刪除雖非犯罪構成要件之
    變更，但顯已影響行為人刑罰之法律效果，自屬法律已有變
    更。準此，本件關於被告潘仁傑2 人於上揭事實欄所載時地
    各次恐嚇犯行，依修正前刑法第56條之規定，應構成恐嚇罪
    罪之連續犯，並各應加重其刑；惟修正後之刑法既將連續犯
    之規定廢除，被告潘仁傑共犯之上開各次恐嚇行為間，並無
    接續犯或包括一罪之情形，則其所為上開多次犯行，即各獨
    立成罪，各應分論併罰。是以，比較行為時法及裁判時法結
    果，以修正前之刑法第56條之規定，較有利於被告潘仁傑，
    故依修正後刑法第2 條第1 項前段之規定，應適用行為時法
    論處。
  (四)修正前刑法第28條係規定：「二人以上共同實施犯罪之行為
    者，皆為正犯。」修正後則將成立共同正犯之標準，由共同
    正犯之共同「實施」犯罪，改為共同「實行」犯罪。修正理
    由係認「實施」一詞，在實務上向來認為涵蓋陰謀、預備、
    著手、實行等概念在內，惟基於近代刑法個人責任原則及法
    治國人權保障之思想，前揭實務見解應有所修正，不應承認
    「陰謀共同正犯」及「預備共同正犯」為共同正犯之參與類
    型，然無礙於「共謀共同正犯」之成立。是修正後之共同正
    犯之可罰性要件之範圍業已限縮，乃屬行為可罰性要件之變
    更，自應比較新舊法。本件被告乙○○、潘仁傑就本件常業
    重利、被告潘仁傑就所涉恐嚇、被告甲○○就所涉重利犯行
    ，無論依修正前、後之規定，均構成共同正犯，是此部分修
    正對其等而言，並無有利或不利之區別，依最高法院95 年
    度第12次刑事庭會議決議意旨，逕適用裁判時之刑法第28
    條規定論處。
  (五)另被告潘仁傑行為後，刑法第51條第5 款於95年7 月1 日修
    正，該款但書提高多數有期徒刑合併應執行之刑不得逾30年
    ，同條第4 款則未修正，然依修正前刑法第51條第5 款但書
    規定，宣告多數有期徒刑者，於各刑合併執行之刑期，不得
    逾20年，是以，比較行為時法及裁判時法結果，修正後之刑
    法第51條第5 款規定，並非對被告更有利，故依修正後刑法
    第2 條第1 項前段之規定，在宣告多數有期徒刑之情形下，
    適用修正前刑法第51條第5 款定其刑期。
  (六)故經綜合全部而為新舊法比較之結果，本件應適用行為時之
    法律即修正前刑法關於罰金刑最低度、連續犯、常業重利罪
    等規定處斷。末按修正後刑法第57條之規定，為法院就刑之
    裁量及酌減審認標準見解之明文化，非屬法律之變更，應適
    用修正後之規定，附此敘明（最高法院95年第8 次刑事庭會
    議決議參照）。
四、按共同正犯應就全部犯罪結果共負責任，故正犯中之1 人其
    犯罪已達於既遂之程度者，其他正犯亦應以既遂論科（最高
    法院29年上字第3617號判例意旨參照）。次按刑法第344 條
    重利罪成立之要件為(一)乘人急迫、輕率或無經驗，貸以金錢
    或其他物品，(二)取得與原本顯不相當之重利。在第一條件，
    係指明知他人出於急迫、輕率或無經驗，而利用機會故為貸
    與，在第二條件，係指就原本利率、時期核算及參酌當地之
    經濟狀況，較之一般債務之利息，顯有特殊之超額者而言。
    此項犯罪，固須對於特定人為之，始能成立。至若明知社會
    上有因急迫而舉債濟急，及因輕率或無經驗而從事舉債之情
    形，預定苛刻條件，一俟他人告貸，藉以博取重利為常業者
    ，雖非對於特定人乘機利用，不能謂非對於一般人具有犯罪
    之概括故意，則其犯有前項法條所載情事，即應論以同法第
    345 條之罪（最高法院27年上字第520 號判例意旨、同院91
    年度台上字第3516號判決意旨參照）。且常業犯係指反覆以
    同種類之行為為目的之社會活動職業性犯罪而言，凡藉該犯
    罪以為日常謀生之職業，而有事實上之表現為已足，並不以
    犯罪時間之長短為標準。再刑法第345 條之常業重利罪，係
    同法第344 條重利罪之加重規定，亦即常業重利罪之成立以
    犯有第344 條所載構成犯罪要件為必要（最高法院82年度台
    上字第5834號判決意旨參照）。是以，修正前刑法第345 條
    之常業重利罪，性質上屬多數行為之集合犯，法律上擬制為
    一罪，即學理上所稱之實質上一罪。其反覆從事之多數行為
    相互間並不發生連續犯、牽連犯或想像競合犯裁判上1 罪之
    問題，合先敘明。查被告乙○○、潘仁傑與共犯丁敏翀、丙
    ○○及其他不詳姓名年籍成年男子4 、5 人，共同以日昇公
    司名義對外從事地下錢莊之放款工作，吸引不特定人借款，
    由共犯丁敏翀出資，及由被告潘仁傑登記為日昇公司負責人
    ，負責紀錄每日收、放款金額之記帳業務兼催討利息之工作
    ，被告乙○○、共犯丙○○擔任催討利息之工作，而共同以
    收取高額利息及報酬為業，藉以牟利營生等情，其等彼此間
    均有常業重利之犯意聯絡與犯行分擔，並均以之為業甚明。
五、故核被告乙○○、潘仁傑所為，均係犯修正前刑法第345 條
    之常業重利罪，被告潘仁傑另犯同法第305 條之恐嚇危害他
    人安全罪，被告甲○○係犯刑法第344 條之重利罪。公訴意
    旨認被告潘仁傑係犯刑法第344 條普通重利罪嫌，容有未洽
    ，惟起訴事實相同，爰依法變更起訴法條，併予敘明。被告
    乙○○與共犯丁敏翀、丙○○與其他不詳姓名年籍成年男子
    4 、5 人間就附表一編號1 至11號所示常業重利犯行（被告
    乙○○則自93年12月間某日加入之時起至94年4 月21日止，
    不包括編號12部分），被告潘仁傑與共犯丁敏翀、丙○○與
    其他不詳姓名年籍成年男子4 、5 人間就附表一編號1 至12
    號所示常業重利犯行，被告甲○○與被告潘仁傑、乙○○、
    共犯丁敏翀、丙○○間就附表一編號13所示重利犯行，及被
    告潘仁傑與共犯丁敏翀、丙○○、乙○○（對被告乙○○而
    言，非本件起訴效力所及）與其他不詳姓名年籍成年男子3
    人間就上開事實欄三所示連續恐嚇犯行及連續毀損告訴人己
    ○○住處大門玻璃之犯行間，各有犯意聯絡及行為分擔，各
    應依裁判時之刑法第28條規定論以共同正犯。又被告潘仁傑
    就其所犯如上揭事實欄三、(四)、2.所示之共同恐嚇、毀損犯
    行間，及就其等所犯如上揭事實欄三、(五)、2.所示之共同恐
    嚇犯行間，均係以1 行為觸犯數罪名，侵害不同法益，均為
    為想像競合犯，各應依刑法第55條規定從1 重論以恐嚇危害
    他人安全罪1 罪。而被告潘仁傑所犯先後多次恐嚇犯行，各
    時間緊接，方法相同，各觸犯構成要件相同之罪，顯係各基
    於概括犯意反覆為之，各為連續犯，各應依修正前刑法第56
    條規定論以1 罪，並各加重其刑。至被告潘仁傑所犯上開常
    業重利罪、連續恐嚇罪間，犯意各別，罪名互殊，應分論併
    罰。末按，修正前刑法第55條後段所謂牽連犯，必須2 個以
    上之行為有方法與結果之關係者，始足構成，亦即必須以犯
    1 罪之方法行為犯他罪，或以犯1 罪之結果行為犯他罪，方
    有牽連關係之可言，最高法院73年台上字第5446號著有判例
    。本件係因被告潘仁傑、乙○○與共犯丁敏翀、丙○○常業
    重利貸款予借款人戊○○、尹維利、壬○○、己○○、丁○
    ○、王鳳嬌、徐發倉、陳歐巧慧等人後，因上開借款人未按
    期還款，其等始基於恐嚇之概括犯意，恐嚇上開借款人及被
    害人庚○○、邱玉娣2 人，又以恐嚇、毀損他人器物之概括
    犯意，恐嚇告訴人己○○，同時損壞其住處大門玻璃，是以
    ，被告潘仁傑初本無以恐嚇、毀損作為常業重利手段之意思
    ，且常業重利亦非必以恐嚇、毀損為方法，恐嚇、毀損更非
    常業重利之當然結果，故被告潘仁傑所犯常業重利罪與恐嚇
    危害他人安全罪、毀損罪間應屬犯意個別之數罪，乃起訴意
    旨就此認定上開罪名間具有牽連犯之裁判上1 罪之關係云云
    ，即有誤會，本院乃逕依刑法併合處罰之規定論處（同理，
    自不得因被告乙○○犯常業重利罪，即以牽連犯之關係擴張
    起訴效力及於所犯恐嚇犯行）。
六、檢察官雖就被告乙○○部分，未就如附表一編號13號以外所
    示重利犯行提起公訴（不包括編號12部分，因已逾越被告乙
    ○○加入時間，不在其犯意聯絡或行為分擔之範圍內），就
    被告潘仁傑部分，未就如附表一編號12號以外其餘重利犯行
    、恐嚇犯行提起公訴，然檢察官就犯罪事實一部起訴者，其
    效力及於全部，該未起訴之重利犯行與檢察官已起訴之常業
    重利罪間，具有集合犯之事實上一罪關係，屬同一事實，另
    該未起訴之連續恐嚇犯行與檢察官已起訴之連續恐嚇危害他
    人安全罪間，具有連續犯之裁判上1 罪關係，已如前述，均
    為起訴效力所及，基於審判不可分原則，本院自應併予審究
    。爰審酌被告乙○○、潘仁傑共同乘如附表一所示各該借款
    人需款孔急，急迫下向共犯丁敏翀告貸之機，以顯與原本不
    相當之重利貸款予各該借款人，復要求各該借款人簽發2 至
    3 倍於借款金額之本票作為擔保，再預扣第1 期利息，而以
    此重利行為盤削各該借款人，不外藉此牟取高利，而以之為
    業，被告甲○○則為牟取每次3,000 元跑路費利益，為前往
    向被害人辛○收取息2 次，其等犯罪之動機、手段，均無可
    取，其後，復被告潘仁傑另對被害人戊○○、尹維利、壬○
    ○、丁○○、王鳳嬌、徐發倉、陳歐巧慧、庚○○、邱玉娣
    等人施以上揭恐嚇犯行，及對告訴人己○○施以上揭恐嚇及
    毀損器物犯行，犯罪情節重大，而被告乙○○、甲○○、潘
    仁傑等人犯罪後於本院審理初期，並未坦承全部犯行，表示
    悔悟，被告潘仁傑矢口否認其餘被訴恐嚇、毀損犯行，並斟
    酌被告潘仁傑、乙○○所涉常業重利犯行之參與情節、被告
    潘仁傑係負責綜理收、放款事宜之人，而被告乙○○僅係受
    被告潘仁傑及共犯丁敏翀指揮，負責向各該借款人收款、恐
    嚇之人，顯見被告潘仁傑之犯罪參與程度較被告乙○○之犯
    罪參與程度為高，被告甲○○僅有參與催收辛○債息該次之
    犯罪情節等一切情狀，經本院斟酌再三後，爰就被告乙○○
    、潘仁傑、甲○○所犯各罪，分別量處如主文所示之刑。又
    按中華民國96年罪犯減刑條例業於96年7 月4 日修正公布，
    並於同年月16日施行，查本件被告乙○○、甲○○所涉犯行
    及被告潘仁傑所涉連續恐嚇危害安全罪部分，其犯罪時間均
    在96年4 月24日以前，且非中華民國96年罪犯減刑條例第3
    條第1 項所定不予減刑之罪，被告所犯，合於減刑之規定，
    爰依該條例第2 條第1 項第3 款、第7 條之減刑規定，應減
    其宣告刑二分之一，就被告潘仁傑部分，先加（因連續犯之
    故）後減之，並依同條例第11條規定「裁判確定前犯數罪，
    有應減刑與不應減刑者，就應減刑之罪，依第2 條、第4條
    、第6 條至第8 條及前條規定減刑後，與不應減刑之罪之宣
    告刑，適用刑法第51條定其應執行之刑」，依修正前刑法第
    51條第5 款定其應執行之刑。末按於94年2 月2 日修正公布
    、95年7 月1 日起施行生效之刑法第2 條第1 項規定：「行
    為後法律有變更者，適用行為時之法律。但行為後之法律有
    利於行為人者，適用最有利於行為之法律」，係規範行為後
    法律變更所生新舊法之比較適用之準據法，於新法施行後，
    應適用新法第2 條第1 項之規定為「從舊從輕」之比較（最
    高法院95年度第8 次刑事庭會議意旨參照）。查，被告甲○
    ○行為後，刑法第41條第1 項易科罰金之折算標準規定已於
    94年2 月2 日修正公布，並自95年7 月1 日起施行生效，依
    修正前之刑法第41條第1 項前段規定：「犯最重本刑為5年
    以下有期徒刑以下之刑之罪，而受6 個月以下有期徒刑或拘
    役之宣告，因身體、教育、職業、家庭之關係或其他正當事
    由，執行顯有困難者，得以1 元以上3 元以下折算1 日，易
    科罰金。」，並依修正前罰金罰鍰提高標準條例第2 條前段
    規定（已於95年5 月17日配合修正刪除）提高原定數額100
    倍後，係以銀元300 元即新臺幣900 元折算1 日為其易科罰
    金之折算標準；而修正後之刑法第41條第1 項前段規定：「
    犯最重本刑為5 年以下有期徒刑以下之刑之罪，而受6個 月
    以下有期徒刑或拘役之宣告者，得以新臺幣1,000 元、2,00
    0 元或3,000 元折算1 日，易科罰金。」，則依修正後之刑
    法第41條第1 項前段規定，係以新台幣1,000 元、2,000 元
    或3, 000元折算1 日為其易科罰金之折算標準，比較結果，
    修正前之規定較有利於行為人，依刑法第2 條第1 項前段之
    規定，就被告甲○○所涉重利罪部分，應適用修正前之前開
    規定，爰依修正前刑法第41條第1 項前段規定諭知如易科罰
    金之折算標準。
七、沒收諭知及不予沒收之說明：
  (一)如附表二編號一所示之物，分屬被告乙○○、共犯丁敏翀、
    丙○○及所有，用以犯本案常業重利罪使用之物，此經被告
    乙○○在卷，並經證人即共犯丁敏翀、丙○○於本院審理中
    證述明確，為被告乙○○、共犯丁敏翀、丙○○所有供其等
    共犯本案常業重利罪使用之物；而扣案插入行動電話門號00
    00000000號、0000000000號、0000000000號SIM 卡1 枚使用
    之行動電話各1 支，均係共犯丁敏翀申請後分別由其、丙○
    ○、被告乙○○所使用，而供其等與借款人聯繫放款事宜及
    與共犯間聯繫收款事宜所用之物，其中行動電話門號SIM 卡
    3 枚係電信公司配發共犯丁敏翀使用之實體物，屬共犯丁敏
    翀所有供其共犯常業重利罪使用之物，既均經扣案，均應依
    刑法第38條第1 項第2 款規定併予宣告沒收之。
  (二)又如附表二編號一、(3)所示各該借款人簽發之本票原本，係
    被告乙○○、潘仁傑與共犯丁敏翀、丙○○等人共犯常業重
    利罪所取得之物，亦經扣案，應依刑法第38條第1 項第3款
    規定併予宣告沒收之。
  (三)再，如附表二編號二所示共犯丙○○所有之不具殺傷力之改
    造手槍1 支、油漆罐7 瓶等物，為共犯丙○○所有供（或預
    備供）被告潘仁傑與渠等共犯涉犯本案恐嚇罪使用之物；另
    扣案分別插入行動電話門號0000000000號（由共犯乙○○使
    用）、0000000000號（由共犯丁敏翀使用）SIM 卡使用之行
    動電話各1 支，分別經共犯乙○○、丁敏翀用以發送具恫嚇
    內容之簡訊予被害人戊○○、徐發倉，業經證人即共犯乙○
    ○、丁敏翀、丙○○證述明確，故均屬共犯丁敏翀、丙○○
    、乙○○所有供被告潘仁傑共犯本件恐嚇犯罪所用之物，爰
    依刑法第38條第1 項第2 款規定併予宣告沒收之。
  (四)至其餘扣案之共犯丙○○所有非供本案犯罪使用之不具殺傷
    力之改造子彈2 顆、鋁棒2 支、鐵條3 支、鐵條2 把，及案
    外人陳仁忠所有之開山刀1 支等物，並無證據證明係供被告
    乙○○、甲○○、潘仁傑所涉上開犯罪使用之物，亦非違禁
    物，本院不得併予沒收，附此敘明。
貳、無罪部分：
一、公訴意旨略以：甲○○、乙○○及真實姓名年籍均不詳綽號
    「阿聰」之人，共同基於犯意聯絡與行為分擔，於民國93年
    6 月間，得知辛○須錢孔急之際，前往辛○所開設位在桃園
    縣中壢市○○街十三號之童心園補習班，陸續貸予辛○共計
    新臺幣（下同）約80萬元，約定利息每10天為13萬5 千元，
    並由辛○簽發二倍借款金額之本票、補習班租賃契約書及讓
    渡書作為擔保之用，而取得與原本顯不相當之重利，並以此
    為業（所涉重利犯行另經本院審結），嗣因辛○無力支付利
    息，而甲○○、乙○○則告以辛○「你不還錢，就要接收補
    習班」等語，致辛○心生畏懼。嗣於94年2 月3 日16時許，
    二人前往該補習班向辛○討債時，經辛○報警後，為警當場
    查獲，因認被告乙○○、甲○○此部份另設刑法第305 條之
    恐嚇罪嫌云云。
二、按被告未經審判證明有罪確定前，推定其為無罪；犯罪事實
    應依證據認定之，無證據不得認定犯罪事實，刑事訴訟法第
    154 條定有明文。又檢察官就被告犯罪事實，應負舉證責任
    ，並指出證明之方法，刑事訴訟法第161 條第1 項亦有明文
    規定。因此，檢察官對於起訴之犯罪事實，應負提出證據及
    說服之實質舉證責任。再刑事訴訟法上所謂認定犯罪事實之
    證據，係指足以證明被告確有犯罪行為之積極證據而言，該
    項證據必須適合於被告犯罪事實之認定，始得採為斷罪之資
    料（最高法院69年臺上字第4913號判例意旨參照）。如未能
    發現相當證據，或證據不足以證明，自不能以推測或擬制之
    方法，以為裁判基礎（最高法院40年臺上字第86號判例意旨
    參照）。而認定犯罪事實所憑之證據，無論係直接證據或間
    接證據，其為訴訟上之證明，須於通常一般人均不致有所懷
    疑，而得確信其為真實之程度者，始得據為有罪之認定，倘
    其證明尚未達到此一程度，而有合理之懷疑存在，本諸無罪
    推定原則，自應為被告無罪之諭知（最高法院76年臺上字第
    4986號判例意旨、92年度臺上字第2570號判決意旨參照）。
三、公訴意旨以被告乙○○、甲○○涉犯前開恐嚇危害安全罪嫌
    ，無非係以：錄音帶1 份、被害人辛○於警詢中之陳述等，
    為其主要論據。惟訊據被告乙○○、甲○○堅詞否認有何恐
    嚇辛○之犯行，辯稱並沒有恐嚇辛○云云，經查，據證人辛
    ○於警詢中陳述：伊在93年6 月左右，因急用資金周轉，向
    1 名自稱「阿聰」之人借貸，約至同年9 月份，因資金週轉
    不靈，利息開始拖延，於同年10月份，伊與「阿聰」協商還
    款方式，全部款項以105 萬元解決，分3 期支付，第1 期11
    月10日償還20萬元，第2 期應於12月10日支付60萬元，因缺
    錢無法按時繳款，先支付60,000元作為利息，再延期支付，
    後來因缺錢，再給付25,000元作為利息，直到93年12月20幾
    日晚上9 時許，20餘名男子前來催討餘款，並稱「如不還款
    ，就要接收補習班」，伊於94年1 月5 日給付「阿聰」50萬
    元本金，最近他又再以同樣方式催討借款，警察查獲之乙○
    ○、甲○○係受「阿聰」指使前來向伊收取尾款時，在桃園
    縣中壢市○○街13號為警查獲，伊不知「阿聰」為何未前來
    ，當時聯絡都是「阿聰」來取款的，伊不認識乙○○、甲○
    ○，但曾看過甲○○同「阿聰」來補習班拿利息錢等語（見
    94年度偵字第6533號偵查卷第46至51頁）；於本院審理中具
    結證述：每次都是「阿聰」本人和伊談借貸的事情，收錢的
    除「阿聰」外，還有其他人，對伊說「若不還錢，就要接收
    補習班」這句話，都是收不到錢時，對方在電話中跟伊說的
    ，是「阿聰」或是收錢的小弟在電話向伊催債時對伊說的，
    但到底是誰向伊說的，伊不是很清楚，因為和伊通話的人，
    伊不知對方是誰，伊在借款及清償的過程中，沒有注意到有
    無見過被告2 人，比較常看到的是「阿聰」，遭對方恐嚇就
    是在電話中催討時，印象中對方會說這樣的話，當面恐嚇伊
    的那次，是在93年10或11月間協商以105 萬元解決的那次，
    在伊經營的童心園補習班，對方有說「若不還錢，就要接收
    補習班」這類的話，伊沒有印象在庭的被告乙○○、甲○○
    有無對伊恐嚇，而93年12月20幾號也是「阿聰」夥同20餘名
    男子到補習班來催討105 萬元第2 期款，「阿聰」有當面向
    伊恐嚇說「若不還錢，就要接收補習班」，但伊不清楚，也
    未注意到被告乙○○、甲○○當時有無在場等語（見本院94
    年度易字第734 號卷(一)第260 頁、卷(二)第6 、7 頁，按「阿
    聰」即丁敏翀，此據丁敏翀當庭自承童心園補習班之放款係
    伊所為在卷，見上開卷(二)第82頁）；經核證人辛○上開證述
    ，並未指證被告乙○○、甲○○曾有何對其恫嚇「若不還錢
    ，即要接收補習班」等情節，且除「阿聰」之人外，亦無被
    告乙○○、甲○○有何與之聯繫或對談之任何情節，而經本
    院勘驗辛○所提出遭恫嚇之3 段電話錄音帶，其結果係以：
    均為綽號「阿聰」之丁敏翀與辛○之母對話內容一情，亦有
    本院95年6 月13日勘驗筆錄在卷可稽（見本院94年度易字第
    734 號卷(一)第185 至187 頁），實難認上開錄音帶內容與被
    告乙○○、甲○○有何直接關連，更遑論指涉被告乙○○、
    甲○○2 人恫嚇辛○。再細酌辛○所述渠遭恫嚇時間，乃在
    93年10、11月間被告乙○○或甲○○參與之前（被告乙○○
    加入之時間，係93年12月間某日，業如前述），則被告2 人
    又焉能在事後即94年2 月3 日前往收息時，即對之前之他人
    恫嚇行為能有知悉或犯意之聯絡？亦難想像。而證人辛○所
    指93年12月20幾日遭「阿聰」夥同20餘人前來恐嚇該次，據
    被告乙○○、甲○○均堅詞否認該次有到場，辛○復無法指
    明被告2 人該次確有到場，卷內亦無證據證明該2 人有到場
    ，又如能證明被告2 人參與該次犯罪？何況，苟被告乙○○
    或甲○○曾出言恫嚇辛○，則辛○對渠等面貌或聲音，應不
    致毫無印象，此觀之辛○能詳細指明「阿聰」於何時恫嚇伊
    如何之內容可知，然觀諸辛○於案發之初，渠於警詢時猶稱
    不認識乙○○、甲○○，復始終未能指明被告乙○○或甲○
    ○有何恫嚇伊情節，業如前述，則被告乙○○、甲○○是否
    有恫嚇辛○，顯非無疑。另參以本案查獲過程，係丁敏翀以
    電話與辛○聯繫收息後，辛○旋即報警在場埋伏，伺丁敏翀
    所指派之小弟即被告乙○○、甲○○到場後，即為警逮捕，
    亦非被告乙○○、甲○○有何對辛○交談、恫嚇之情節，實
    亦不能僅以渠等依丁敏翀指示到場收息，即斷論渠等必有恐
    嚇辛○之犯意聯絡，是以，本院尚難形成被告乙○○、甲○
    ○確實有恐嚇辛○之有罪心證，本諸「罪證有疑，利於被告
    」之證據法則，自應就此部分諭知該2 人均無罪。
、臺灣桃園地方法院檢察署94年度偵字第9766號就被告乙○○
    部分移送併案意旨關於被告乙○○所涉犯刑法第305 條之恐
    嚇危害安全罪嫌、第354 條毀損罪嫌部分，按修正前刑法第
    55條後段所謂牽連犯，必須2 個以上之行為有方法與結果之
    關係者，始足構成，亦即必須以犯1 罪之方法行為犯他罪，
    或以犯1 罪之結果行為犯他罪，方有牽連關係之可言，最高
    法院73年台上字第5446號著有判例。本件係因被告乙○○與
    共犯丁敏翀、丙○○、潘仁傑等人常業重利貸款予上開借款
    人，因上開借款人未按期還款，其等始基於恐嚇之概括犯意
    ，恐嚇上開借款人及被害人，又以恐嚇、毀損他人器物之概
    括犯意，恐嚇被害人己○○及同時損壞其住處大門玻璃，是
    以，被告乙○○初本無以恐嚇、毀損作為常業重利手段之意
    思，且常業重利亦非必以恐嚇、毀損為方法，恐嚇、毀損更
    非常業重利之當然結果，故被告乙○○所犯常業重利罪，與
    移送併案意旨所載恐嚇危害他人安全罪、毀損罪間，應屬犯
    意個別之數罪，即與本件起訴之常業重利部分，並無裁判上
    一罪關係，而本案起訴恐嚇危害安全罪部分，業因不能證明
    犯罪，業如前述，亦與上開移送併案恐嚇危害安全罪嫌部分
    無何連續犯之裁判上一罪關係，非本件起訴效力所及，本院
    自不得予以審理，應退由檢察官另為妥適之處理。
據上論斷，應依刑事訴訟法第299 條第1 項前段、第300 條、第
301 條第1 項前段，修正後刑法第2 條第1 項前段、第28條、第
55條，刑法第305 條、第344 條、第354 條，修正前刑法第56條
、第345 條第1 項、第51條第5 款、第41條第1 項前段、第38條
第1 項第2 款、第3 款，刑法施行法第1 條之1 第1 項、第2 項
前段，修正前罰金罰鍰提高標準條例第2 條前段，中華民國96年
罪犯減刑條例第2 條第1 項第3 款、第7 條、第9 條、第11條，
判決如主文。
本案經檢察官郝中興到庭執行職務
中　　華　　民　　國　　96　　年　　7 　　月　　27　　日
                  刑事第九庭    審判長 法 官  何信慶
                                       法 官  胡芷瑜
                                       法 官  蘇琬能
以上正本證明與原本無異。
如不服本判決，應於判決送達後10日內向本院提出上訴狀（應附
繕本），其未敘述上訴理由者，應於上訴期間屆滿後20日內補提
理由書狀於本院，上訴於臺灣高等法院。
   　　　　　　　　　　　　　　　書記官　邱飛鳴
中　　華　　民　　國　　96　　年　　7 　　月　　31　　日
中華民國刑法第305條
（恐嚇危害安全罪）
以加害生命、身體、自由、名譽、財產之事，恐嚇他人致生危害
於安全者，處 2 年以下有期徒刑、拘役或 3 百元以下罰金。
中華民國刑法第344條
（重利罪）
乘他人急迫、輕率或無經驗貸以金錢或其他物品，而取得與原本
顯不相當之重利者，處1 年以下有期徒刑、拘役或科或併科1千
元以下罰金。
中華民國刑法第354條
（毀損器物罪）
毀棄、損壞前二條以外之他人之物或致令不堪用，足以生損害於
公眾或他人者，處2 年以下有期徒刑、拘役或5 百元以下罰金。
附表一
┌──┬────┬─────┬─────┬───────┬─────┬──────┐
│編號│債務人  │借款時間  │借款地點  │借款金額      │利息計算方│備註        │
│    │        │          │          │（新台幣）    │式        │            │
├──┼────┼─────┼─────┼───────┼─────┼──────┤
│1   │壬○○  │93年4 月23│桃園縣中壢│1.借款3萬元。 │5 日為1 期│丁敏翀、王義│
│    │        │日        │市○○○路│2.借款時簽發6 │，每期利息│朝前來放款，│
│    │        │          │利民當鋪  │  萬元本票1 紙│1 千元，年│            │
│    │        │          │          │  及借據1紙   │利率為243 │            │
│    │        │          │          │3.預扣第1 期利│％        │            │
│    │        │          │          │  息          │          │            │
│    │        ├─────┼─────┼───────┼─────┼──────┤
│    │        │93年5 月24│桃園縣中壢│1.借款2萬元。 │5 日為1 期│            │
│    │        │日        │市○○○路│2.借款時簽發4 │，每期利息│            │
│    │        │          │旁某大樓前│  萬元本票1 紙│1 千元，年│            │
│    │        │          │          │3.預扣第1 期利│利率為365 │            │
│    │        │          │          │  息          │％        │            │
├──┼────┼─────┼─────┼───────┼─────┼──────┤
│2   │尹維利  │93年6 月初│桃園縣楊梅│1.借款2萬元。 │10日為1 期│有交付身分證│
│    │        │某日      │鎮某檳榔攤│2.借款時簽發2 │，每期利息│影本，由丁敏│
│    │        │          │前        │  萬元本票2紙 │4 千元，年│翀放款及收款│
│    │        │          │          │3.預扣第1 期利│利率730 ％│            │
│    │        │          │          │  息          │          │            │
├──┼────┼─────┼─────┼───────┼─────┼──────┤
│3   │劉雪珠  │93年6 月13│臺北縣鶯歌│1.借款2 萬元。│10日為1 期│有交付身分證│
│    │        │日        │鎮○○○街│2.借款時簽發4 │，每期利息│影本，由丁敏│
│    │        │          │122 號3 樓│  萬元本票1紙 │4 千元，年│翀放款及收款│
│    │        │          │劉雪珠住處│3.預扣第1 期利│利率730 ％│            │
│    │        │          │附近      │  息          │          │            │
├──┼────┼─────┼─────┼───────┼─────┼──────┤
│4   │癸○○○│93年6 月間│桃園縣中壢│1.借款5萬元。 │10日為1 期│有交付身分證│
│    │        │某日      │市自立新村│2.借款時簽發10│，每期利息│影本，由丁敏│
│    │        │          │癸○○○住│  萬元本票1紙 │7 千元，年│翀放款及收款│
│    │        │          │處附近    │3.預扣第1 期利│利率511 ％│            │
│    │        │          │          │  息          │          │            │
│    │        ├─────┼─────┼───────┼─────┼──────┤
│    │        │94年2 月底│不詳      │1.借款40萬元  │10日為1 期│同上        │
│    │        │某日      │          │              │，每期利息│            │
│    │        │          │          │              │48,000元，│            │
│    │        │          │          │              │年利率438 │            │
│    │        │          │          │              │％        │            │
├──┼────┼─────┼─────┼───────┼─────┼──────┤
│5   │己○○  │1.於93年6 │桃園縣中壢│1.借款3 萬元  │10日為1 期│有交付身分證│
│    │        │  、7 月間│市後火車站│              │，每期利息│影本，由丁敏│
│    │        │  共借款3 │前或同縣平│              │6 千元，年│翀放款，由丁│
│    │        │  次      │鎮市○○路│              │利率730 ％│敏翀、丙○○│
│    │        │2.借款時簽│上某處    ├───────┼─────┤或其他小弟來│
│    │        │  發2 倍金│          │2.借款5萬元   │10日為1 期│收款或以匯款│
│    │        │  額之本票│          │              │，每期利息│方式給付。  │
│    │        │  及簽借據│          │              │1 萬元，年│            │
│    │        │  各1 紙  │          │              │利率730 ％│            │
│    │        │3.均預扣第│          ├───────┼─────┤            │
│    │        │  1 期利息│          │3.10萬元      │10日為1 期│            │
│    │        │          │          │              │，每期利息│            │
│    │        │          │          │              │1 萬5 千元│            │
│    │        │          │          │              │，年利率  │            │
│    │        │          │          │              │547 ％    │            │
│    │        ├─────┼─────┼───────┼─────┼──────┤
│    │        │94年1 月26│桃園縣平鎮│1.借款3萬元。 │10日為1 期│同上        │
│    │        │日        │市○○路2 │2.借款時簽發9 │，每期利息│            │
│    │        │          │段454 巷7 │  萬元本票1紙 │4 千5 百元│            │
│    │        │          │弄13號附近│3.預扣第1 期利│，年利率  │            │
│    │        │          │          │  息          │547 ％    │            │
├──┼────┼─────┼─────┼───────┼─────┼──────┤
│6   │張志斌  │94年1月6日│桃園縣楊梅│1.借款6萬元。 │10日為1 期│有交付身分證│
│    │        │          │鎮○○○路│2.借款時簽發本│，每期利息│影本，由丁敏│
│    │        │          │1 段356 號│  票1 紙及借款│1 萬元，年│翀放款，有見│
│    │        │          │天成醫院前│  契約書      │利率約608 │過丁敏翀、王│
│    │        │          │          │3.預扣第1 期利│％        │義朝及乙○○│
│    │        │          │          │  息          │          │收款        │
├──┼────┼─────┼─────┼───────┼─────┼──────┤
│7   │羅曼儒  │94年1 月14│桃園縣中壢│1.借款3萬元。 │10日為1 期│有交付身分證│
│    │        │日        │市○○路1 │2.借款時簽發  │，每期利息│影本，由丁敏│
│    │        │          │段90巷38號│本票1 紙及借據│4,500 元，│翀放款及收款│
│    │        │          │前        │3.預扣第1 期利│年利率約  │            │
│    │        │          │          │  息          │547 ％    │            │
├──┼────┼─────┼─────┼───────┼─────┼──────┤
│8   │戊○○  │94年3 月10│桃園縣楊梅│1.借款10萬元。│10日為1 期│有交付身分證│
│    │        │日        │鎮○○路17│2.借款時簽發  │，每期利息│影本，由丁敏│
│    │        │          │4 巷2 號日│  本票1紙     │2 萬元，年│翀放款及收款│
│    │        │          │昇公司內  │3.預扣第1 期利│利率730 ％│            │
│    │        │          │          │  息          │          │            │
├──┼────┼─────┼─────┼───────┼─────┼──────┤
│9   │徐發倉  │94年3 月16│桃園縣中壢│1.借款5萬元。 │10日為1 期│有交付身分證│
│    │        │日        │市○○路67│2.借款時簽發  │，每期利息│影本，由丁敏│
│    │        │          │巷89號徐發│  本票1紙     │7 千元，年│翀放款，王義│
│    │        │          │倉住處內  │3.預扣第1 期利│利率511 ％│朝收取利息  │
│    │        │          │          │  息          │          │            │
├──┼────┼─────┼─────┼───────┼─────┼──────┤
│10  │丁○○  │94年3 月16│桃園縣中壢│1.借款4萬元。 │10日為1 期│有交付身分證│
│    │        │日        │市○○○路│2.借款時簽發12│，每期利息│影本，由丁敏│
│    │        │          │720 巷19弄│  萬元本票1紙 │6 千元，年│翀放款及收款│
│    │        │          │6 號丁○○│3.預扣第1 期利│利率約547 │            │
│    │        │          │住處      │  息          │％        │            │
├──┼────┼─────┼─────┼───────┼─────┼──────┤
│11  │王鳳嬌  │94年3 月18│臺北縣鶯歌│1.借款5萬元。 │10日為1 期│有交付身分證│
│    │        │日        │鎮○○路某│2.借款時簽發15│，每期利息│影本，由丁敏│
│    │        │          │處        │  萬元本票1紙 │9 千元，年│翀放款及收款│
│    │        │          │          │3.預扣第1 期利│利率657 ％│            │
│    │        │          │          │  息          │          │            │
│    │        ├─────┼─────┼───────┼─────┼──────┤
│    │        │94年3 月20│同上      │1.代李林西琴借│10日為1 期│同上        │
│    │        │日        │          │  款1萬 元    │，每期利息│            │
│    │        │          │          │2.借款時簽發本│2 千元，年│            │
│    │        │          │          │  票1 紙，約定│利率730％ │            │
│    │        │          │          │  利息由李林西│          │            │
│    │        │          │          │  琴支付      │          │            │
│    │        │          │          │3.預扣第1 期利│          │            │
│    │        │          │          │  息          │          │            │
├──┼────┼─────┼─────┼───────┼─────┼──────┤
│12  │陳歐巧慧│94年9 月22│桃園縣桃園│1.借款2萬元。 │10日為1 期│有交付身分證│
│    │        │日        │市○○路2 │2.借款時簽發經│，每期利息│影本，由丁敏│
│    │        │          │段2 弄9 樓│  邱玉娣背書之│4 千元，年│翀放款，由潘│
│    │        │          │7 號陳歐巧│  面額6萬元本 │利率730％ │仁傑單獨、或│
│    │        │          │慧住處    │  票1 紙      │          │夥同丁敏翀先│
│    │        │          │          │3.預扣第1 期利│          │後收款      │
│    │        │          │          │  息          │          │            │
├──┼────┼─────┼─────┼───────┼─────┼──────┤
│13  │辛○    │93年6 月間│桃園縣中壢│1.先後借款25萬│10日為1 期│有交付租約、│
│    │        │某日      │市○○路  │  元、15萬元。│，共借40萬│簽發補習班讓│
│    │        │          │132 號童心│2.借款時簽發面│元，每期利│渡書，由丁敏│
│    │        │          │圓補習班  │  額2至3倍之本│息6 萬元，│翀放款，先後│
│    │        │          │          │  票各1 紙及簽│年利率547 │由丙○○、曾│
│    │        │          │          │  發借據      │％        │正賢、甲○○│
│    │        │          │          │3.預扣第1期利 │          │收款        │
│    │        │          │          │  息          │          │            │
└──┴────┴─────┴─────┴───────┴─────┴──────┘
附表二（應沒收之物）
┌─┬────────────────────┬────┬──────┐
│編│名稱                                    │所有人  │法條依據    │
│號│                                        │        │            │
├─┼────────────────────┼────┼──────┤
│一│(1)應收帳款契約委任書1冊                 │丁敏翀  │刑法第38條第│
│  │(2)插入行動電話門號0000000000、0000000000│        │1 項第2 款、│
│  │  、0000000000號SIM 卡之手機各1 支及其內│        │第3款       │
│  │  SIM卡各1 枚（共3支手機、3枚SIM卡）    │        │            │
│  │(3)尹維利簽發之本票2 紙、羅曼儒簽發之本票│        │            │
│  │  1 紙、己○○簽發之本票及借款契約書各1 │        │            │
│  │  紙、壬○○簽發之借據2 紙及本票3 紙、邱│        │            │
│  │  垂成簽發之借款契約書、車輛讓渡證書、機│        │            │
│  │  車借據及本票各1 紙、王鳳嬌簽發之本票2 │        │            │
│  │  紙、徐發倉簽發之本票1 紙、張志斌簽發之│        │            │
│  │  本票1 紙、劉雪珠簽發之本票1 紙、陳歐巧│        │            │
│  │  慧簽發之本票1 紙                      │        │            │
│  ├────────────────────┼────┤            │
│  │記事本1 本                              │丙○○  │            │
│  ├────────────────────┼────┤            │
│  │記事本2本                               │乙○○  │            │
├─┼────────────────────┼────┼──────┤
│二│(1)油漆罐7罐                             │丙○○  │刑法第38條第│
│  │(2)不具殺傷力之改造手槍1 支              │        │1項第2款    │
│  ├────────────────────┼────┤            │
│  │(1)插入行動電話門號0000000000、0000000000│丁敏翀  │            │
│  │  號SIM 卡使用之手機2 支及其內門號SIM 卡│        │            │
│  │  各1 枚                                │        │            │
└─┴────────────────────┴────┴──────┘
